臺灣高等法院高雄分院刑事判決　　　 100年度交上訴字第25號
上　訴　人
即　被　告　鄧國川
上列上訴人因業務過失致死案件，不服臺灣高雄地方法院99年度
審交訴字第295 號中華民國99年12月10日第一審判決（起訴案號
：臺灣高雄地方法院檢察署99年度調偵字第1406號），提起上訴
，本院判決如下：
    主  文
上訴駁回。
    事  實
一、鄧國川考領有職業聯結車駕駛執照，平日以駕駛貨運曳引車
    擔任司機為業，乃從事駕駛業務之人，於民國99年3 月30日
    上午某時，駕駛車頭號碼005-ZX號、板台號碼Y9-21 號平版
    式拖車，沿高雄縣鳳山市○○路外側車道由西往東方向行駛
    ，嗣於同日8 時9 分許，行經該路與國道一號便道之交岔路
    口（下稱上開交岔路口），欲右轉沿國道一號便道行駛時，
    本應注意車輛行進中，駕駛人應注意車前狀況、兩車併行之
    間隔，並依道路法規轉彎車應讓直行車先行，而依當時天氣
    晴、日間自然光線、柏油路面乾燥無缺陷、無障礙物、視距
    良好，並無不能注意之情形，竟疏於注意，即貿然右轉彎前
    行，致擦撞同向在右由西往東方向直行，由張運英騎乘之車
    牌號碼YZJ-813 號輕型機車，張運英遂失去平衡而人車倒地
    撞擊地面，並遭被告車輛輾壓腹部，致受有胸腹腔內出血創
    傷性休克而死亡。鄧國川在現場於未被有偵查犯罪職權之機
    關或公務員發覺前，即主動向據報前往處理之警員坦承肇事
    ，自首並接受裁判，而查悉上情。
二、案經張運英之夫劉建榮訴由高雄縣政府警察局鳳山分局報告
    臺灣高雄地方法院檢察署檢察官偵查起訴。
    理  由
壹、程序方面：
    按被告以外之人於審判外之陳述，雖不符刑事訴訟法第159
    條之1 至第159 條之4 之規定，而經當事人於審判程序同意
    作為證據，法院審酌該言詞陳述或書面陳述作成時之情況，
    認為適當者，亦得為證據；當事人、代理人或辯護人於法院
    調查證據時，知有刑事訴訟法第159 條第1 項不得為證據之
    情形，而未於言詞辯論終結前聲明異議者，視為有前項之同
    意，刑事訴訟法第159 條之5 第1 項、第2 項定有明文。本
    件認定事實所引用之供述證據及非供述證據（包含文書證據
    、物證等證據），檢察官、被告於本院言詞辯論終結前均未
    聲明異議，並於原審、本院準備程序同意作為證據（原審卷
    第25-26 頁、本院卷第22頁），經審酌並無證據證明係公務
    員違背法定程序所取得，且卷內之文書證據，亦無刑事訴訟
    法第159 條之4 之顯有不可信之情況與不得作為證據之情形
    ，則認定事實所引用之供述證據及非供述證據等證據，均有
    證據能力。
貳、實體方面：
一、上開事實，業據上訴人即被告鄧國川於警詢、偵查、原審及
    本院審理時坦承不諱，並有國軍高雄總醫院診斷證明書、高
    雄縣政府警察局交通警察隊事故查訪表、肇事營業曳引車行
    車之紀錄器、道路交通事故現場圖、高雄縣政府警察局鳳山
    分局道路交通事故調查報告表（一）（二）、現場照片等在
    卷為憑（警卷第9 、11-12 、14-28 頁），參諸被害人張運
    英遭被告駕駛之車輛碰撞後倒地，引起胸腹腔內出血創傷性
    休克而死亡之事實，有臺灣高雄地方法院檢察署勘驗筆錄、
    檢驗報告書（99年度相字第582 號）、相驗屍體證明書各1
    件附卷可資佐證（相驗卷第48-54 頁）。本件交通事故經送
    鑑定結果，認定被告駕駛營業半聯結車未注意車前狀況及右
    轉未讓右側直行車先行為肇事原因。張運英駕駛輕機車直行
    ，無肇事因素，有臺灣省高屏澎區車輛行車事故鑑定委員會
    99年7 月6 日高屏澎鑑字第0996002060號鑑定意見書存卷為
    憑（偵卷1 第16-18 頁），經轉送臺灣省車輛行車事故覆議
    鑑定委員會覆議，結論仍同台灣省高屏澎區車輛行車事故鑑
    定委員會之鑑定意見，亦有臺灣省車輛行車事故覆議鑑定委
    員會99年8 月31日覆議字第0996203258號函鑑定意見書附卷
    為憑（偵卷2 第4 頁）。足認被告自白與事實相符，應屬可
    採。
二、按汽車行駛時駕駛人應注意車前狀況，並隨時採取必要之安
    全措施。又汽車行駛至交岔路口，轉彎車應讓直行車先行。
    道路交通安全規則第94條第3 項、第102 條第1 項第7 款分
    別定有明文。被告駕駛上開車輛行經市區道路上，應注意上
    開安全規定，且依當時日間自然光線，柏油路面乾燥，無缺
    陷，亦無障礙物，視距良好等情，有道路交通事故調查報告
    表（一）附卷可佐；是被告並無不能注意情事，竟疏未注意
    ，導致發生本案車禍事故，自有過失甚明。參諸被害人張運
    英確因本件車禍受有胸腹腔內出血創傷性休克而死亡，足認
    被告之過失行為與被害人張運英之死亡結果間，應有相當因
    果關係。本件事證明確，被告駕車過失致人於死之犯行，足
    堪認定。
三、查被告以駕駛營業聯結車載運貨物為業，係從事業務之人。
    核其所為，係犯刑法第276 條第2 項之業務過失致死罪。被
    告肇事後，於未經有偵查權限之公務員或機關發覺其犯罪嫌
    疑以前，在事故現場，向據報前往現場處理之警員，主動坦
    承其過失肇事而接受審判，此有高雄縣政府警察局交通警察
    隊道路交通事故肇事人自首情形紀錄表1 紙在卷可參（警卷
    第13頁），符合自首要件，應依刑法第62條前段規定減輕其
    刑。
四、原審認被告罪證明確，因而適用刑法第276 條第2 項、第62
    條前段，刑法施行法第1 條之1 之規定，並審酌被告從事駕
    駛業務，本應善盡駕駛人之注意義務，仍因駕車疏誤，未禮
    讓直行車先行，導致本案發生，致被害人枉送性命，損害無
    可回復，迄今未能與被害人家屬達成和解，誠屬不該，及其
    犯後坦承犯行，態度尚可，尚無前科等一切情狀，量處有期
    徒刑10月，其認事用法，核無不合，量刑亦屬允當。被告上
    訴意旨認原審判刑過重，指摘原判決不當，請求撤銷原判決
    ，另為適法之判決云云。惟按量刑之輕重，係屬事實審法院
    得依職權自由裁量之事項，苟於量刑時，已依行為人之責任
    為基礎，並斟酌刑法第57條各款所列情狀，而未逾越法定範
    圍，又未濫用其職權，即不得遽指為違法（最高法院99年台
    上字第189 號判決意旨參照）。原審判決既已詳細記載認定
    被告犯罪之證據及理由，於量刑時，亦已依上揭規定，詳予
    說明：被告係以駕駛營業聯結車送貨為業之人，因駕車疏失
    ，造成被害人死亡，迄今未與告訴人達成和解，惟查被告前
    無犯罪紀錄，素行尚可，此有臺灣高等法院被告前案紀錄表
    附卷可參，且坦認過失等一切情狀，而量處上揭刑度，已屬
    寬貸，既未逾越法定刑度，又未濫用自由裁量之權限。且依
    被告犯罪情節，被告係自首而受裁判，本得酌減其刑，亦屬
    量刑參考事項，原審判決之量刑並無何不當而構成應撤銷之
    事由可言。上訴人上訴意旨，執前陳詞，單純就科刑輕重而
    為爭執，並無理由，應予駁回。
據上論斷，應依刑事訴訟法第368條，判決如主文。
本案經檢察官呂建昌到庭執行職務。
中    華    民    國  100     年    4     月    12    日
                  刑事第六庭    審判長法  官  王憲義
                                      法  官  邱永貴
                                      法  官  簡志瑩
以上正本證明與原本無異。
如不服本判決應於收受本判決後10日內向本院提出上訴書狀，其
未敘述上訴理由者，並得於提起上訴後10日內向本院補提理由書
狀（均須按他造當事人之人數附繕本）「切勿逕送上級法院」。
中    華    民    國  100     年    4     月    12    日
                                      書記官  吳新貞
附錄本判決論罪科刑法條：
中華民國刑法第276條
因過失致人於死者，處2 年以下有期徒刑、拘役或2 千元以下罰
金。
從事業務之人，因業務上之過失犯前項之罪者，處5 年以下有期
徒刑或拘役，得併科3 千元以下罰金。